臺灣臺北地方法院民事判決　九十年度訴字第六四三七號
　　原　　　告　　甲○○
　　　　　　　　　乙○○
　　訴訟代理人　　許晏賓律師
　　被　　　告　　康和建設實業股份有限公司
　　法定代理人　　丁○○
　　訴訟代理人　　陳國雄律師
　　複　代理人　　丙○○
右當事人間損害賠償等事件，本院判決如左：
    主      文
原告之訴及假執行之聲請均駁回。
訴訟費用由原告負擔。
    事      實
甲、原告方面：
壹、聲明：被告應給付原告新台幣（下同）三百二十五萬元，及其中一百九十三萬元
　　自民國九十年四月一日起至清償日止，按年息百分之五計算之利息，其中一百三
　　十二萬元自起訴狀（即原支付命令聲請狀）送達翌日起至清償日止，按年息百分
　　之五計算之利息。及為以供擔保為條件之假執行宣告。
貳、陳述：
一、原告等於八十九年一月十一日與被告簽訂不動產預定買賣契約書一份（見證物一
    ），承購被告預定興建於台北縣淡水鎮○○段三一八之一等十五筆土地之「紅樹
    林」社區編號Ｃ６棟四樓之房地壹戶，房地總價為六百六十萬元，謹先敘明。
二、依據前開契約書第六條規定，上開價款中之四百六十萬元部份，由原告等委託被
    告全權代為洽辦金融機構貸款給付，惟被告經原告等屢次催告仍遲延尚未完成代
    辦事宜；又依前揭契約書第十條約定，被告應於使用執照核發後六個月內辦理所
    有權移轉登記完畢，經查，系該房地之使用執照業已於九十年三月二日核發，然
    被告至今仍未完成移轉登記手續。
三、被告辯稱因訴外人大安商業銀行錯誤向士林地方法院實施假扣押查封，而後該假
    扣押業經除去云云。惟查，被告積欠大安商業銀行之貸款未清償，始遭大安商業
    銀行向士林地方法院聲請假扣押，此乃被告自己之事由所招致。被告自不得以其
    自身之事由所招致之該不利結果，強令無辜之原告負擔。如被告認為因大安商業
    銀行錯誤之假扣押造成其損害，自應向大安商銀主張權利才是。自不以此作為推
    卸未依約於使用執照核發後六個月內辦理所有權移轉登記完畢之遲延責任及遲延
    代辦金融機構貸款之責任。
四、再者，被告擅將原告等購買之系爭房地設定抵押權予台灣土地銀行，迄今仍未除
    去其上之抵押權，已屬違約狀態。其與台灣土地銀行間就其雙方間高達五億六千
    二百七十萬元之債權債務如何達成清償之協議，與原告無關。按民法第三百四十
    九條規定，出賣人應擔保第三人就買賣之標的物，對於買受人不得主張任何權利
    ，又按同法第三百五十三條規定，出賣人不履行第三百四十八條至第三百五十一
    條所定之義務者，買受人得依關於債務不履行之規定，行使其權利。又依民法第
    二百五十六條規定，於被告無法履行權利擔保責任時，即屬民法第二百二十六條
    情形，原告依法自得解除買賣契約。
五、又被告未經原告等同意，自行變更前開房屋之裝璜設計並以違規之夾層設計加以
    裝璜展示他人充當廣告戶。嚴重影響原告等之權益，按依雙方簽訂之契約書第十
    八條約定，有關室內格局或相關建材之變更，應經雙方簽認同意後始生效力，若
    有增加價款之要求或違約不賣，或可歸責於被告之事由或違反本約其他規定者，
    原告等除有權要求被告依約履行外，並得定期催告被告限期改善，逾期未改善者
    ，得解除契約。解除契約時，被告除應將原告等所繳付價款退還外，並賠償本約
    買賣總價百分之二十計算之金額予被告等。被告此種違約情形原告亦已發函被告
    限期改善，被告仍置之不理，原告亦得依約解除契約。
六、按依「契約當事人之一方遲延給付時，他方當事人得定相當期限催告其履行，如
    於期限內不履行者，得解除其契約。」「契約解除時，當事人雙方負回復原狀之
    義務．．由他方所受領之給付物，應返還之。」「解除權之行使，不妨礙損害賠
    償之請求。」民法第二百五十四條、第二百五十九條以及第二百六十條定有明文
    。原告等前此委請律師發函（見證物三）催告被告限期改善，惟仍未獲妥善處理
    ，原告並已依前揭契約之規定解除雙方之買賣契約，依法自得請求被告退還已繳
    價款一百九十三萬元（見證物四）外，並賠償買賣總價百分之二十即一百三十二
    萬元，總計三百二十五萬元之金額予原告等。
參、提出下列證據為證：
原證一：不動產預定買賣契約書影本乙份。
原證二：系爭建物謄本影本乙份。
原證三：律師函影本乙份。
原證四：繳費明細影本乙份。
原證五：行政院公平交易委員會九十年十月二十四日公參字第八九一六一二八之一三
        號函。
乙、被告方面：
壹、聲明：原告之訴及假執行之聲請均駁回。若受不利益判決，被告願供擔保請准宣
    告免予假執行。
貳、陳述：
一、查原告等與被告就座落台北縣淡水鎮○○段三一八之一號等十五筆土地上所興建
    之紅樹林房地，雙方簽立不動產預定買賣契約書，詎嗣經訴外人大安商業銀行股
    份有限公司就上開房地錯誤聲請而遭士林地方法院於九十年八月一日假扣押查封
    登記在案，惟被告即具狀就上揭假扣押查封聲明異議，業經士林地方法院以九十
    年度執全字第一六九一號民事裁定。（被證一）撤銷之，亦經台灣土地銀行同意
    被告就上開房地分戶清償分戶塗銷其抵押權（被證二）承此，系爭買賣標的之瑕
    疵俱已除去，按民法第三七三條規定，買賣標的物之利益及危險，自交付時起，
    均由買受人承受負擔，但契約另有訂定者，不在此限，本件買賣標的之瑕疵已於
    交付履行前業經除去補正。準此，原告據以主張解除本件買賣契約之請求，要屬
    無據，法理至明。
二、次查，就被告興建於淡水紅樹林之房地上之假扣押查封一經法院裁定撤銷後，即
    陸續有新承購戶在律師見證下與被告簽立房地買賣契約書。徵此，亦顯系爭房地
    之瑕疵業經除去補正無疑，否則豈有買受人在明知買賣標的有瑕疵之餘，仍甘冒
    風險成立買賣契約
三、再查，就系爭房屋之裝璜設計部分，若原告同意接受，被告則願以無償方式給付
    與原告，若原告不同意接受，被告則將該裝璜部分恢復原狀後再交付與原告，以
    示被告履約之誠意
四、按信託法第一條：「稱信託者，謂委託人將財產將財產權移轉或為其他處分，使
    受託人依信託本旨，為受益人之利益或為特定之目的，管理或處分信託財產之關
    係。」及第二條：「信託，除法律另有規定外，應以契約或遺囑為之。」，被告
    依信託規定將所有財產包括本件座落於台北縣淡水鎮「紅樹林」等房地委由第三
    人陳國雄管理處分其信託財產並於九十年七月五日移轉信託登記予陳國雄，此有
    信託契約書可稽（被證三）。承此，被告為所有財產之利益，將財產信託予第三
    人代為管理處分，依法洵屬有據，委無原告指稱所謂脫產不法行為，法理灼然，
    謹先陳明。
五、再按，強制執行係依據執行名義對債務人之財產為之，不得對第三人之財產強制
    執行，是執行法院如發現債權人查報之財產確非債務人所有者。應命債權人另行
    查報，於強制執行開始後始發現者，應由執行法院撤銷其處分，及對信託財產不
    得強制執行，強制執行法第十七條暨信託法第十二條第一項定有明文。承此，上
    揭房地既經被告依信託契約將之移轉登記為受託人所有，依法自不得已屬第三人
    所有，而非被告所有之信託財產為強制執行，其理甚明。是以，於系爭房地上之
    錯誤假扣押查封業經士林地方法院九十年度執全字第一六九一號民事裁定撤銷其
    查封處分確定，函請台北縣淡水地政事務所辦理塗銷查封登記在案（被證四）。
    是以，嗣後之新承購戶均能辦理房地所有權移轉登記（被證五）更證系爭房地上
    之假扣押查封撤銷無誤，此併為敘明。
六、承此，上揭房地詎遭錯誤之假扣押查封，致使被告無法依約於期限內辦理所有權
    移轉登記，據上所述，誠屬不可歸責於被告，被告自不負遲延責任，此依民法第
    二三０條：「因不可歸責於債務人之事由，致未為給付者，債務人不負遲延責任
    。」規定自明，是以，原告據以解除買賣契約，依法洵屬無據，法理甚明
七、就原告指稱被告擅將原告購買之系爭房地設定抵押權予台灣土地銀行，迄今仍未
    除去其上之抵押權云云，茲答辯如下：
    依據民法第三七三條規定：「買賣標的物之利益及危險，自交付時起，均由買受
    人承受負擔。」買賣標的物之危險負擔，於交付後始由買受人負擔，是以，被告
    顯應於交屋前塗銷於系爭房地上抵押權登記，惟按本件不動產預定買賣契約書第
    十四條第二項規定：「本社區於建造竣工後，於甲方繳清各期款項、工程追加款
    、代辦之各項費用，及逾期付款之遲延利息與完成金融機構貸款手續，且將貸款
    金額撥交乙方，並全部履行各款義務後，乙方始得交屋。」經查，原告等自八十
    九年一月十一日簽定本件買賣契約後，迄今只繳納房地價金一百九十三萬元整，
    仍有餘款四百六十七萬元尚未付清，是以，原告等既未依約履行付清各項房地期
    款等應盡義務，被告自無須與原告等辦理交屋手續，亦無庸先行塗銷其上抵押權
    登記，惟待原告等依約付清房地期款後，被告始負交屋及塗銷抵押權之義務，承
    此，被告誠無違約之處，其理甚明。
八、再就原告指稱被告已自認未經原告等同意，而自行變更系爭房屋之裝璜設計，並
    以違約之夾層設計加以裝璜展示他人充當廣告戶云云等語，另答辯如下：
    就系爭房屋之裝璜設計部分，因裝璜施工有誤致未能依造原設計圖，是以，被告
    方才以若原告同意接受，被告則願以無償方式給付與原告，若原告不同意，則將
    該部分恢復原狀後再交付予原告，誠無原告等所謂之自認未經同意，自行變更設
    計，亦無以違規之夾層設計加以展示他人，原告等之指述純屬誤會。
參、提出下列
證據為證：
被證一：臺灣士林地方法院九十年度執全字第一六九一號裁定。
被證二：臺灣土地銀行九十年六月十二日權放字第九０００００二０一號函。
被證三：信託契約書影本。
被證四：台灣士林地方法院函影本。
被證五：土地及建物登記謄本。
    理      由
一、原告起訴主張其等於八十九年一月十一日與被告簽訂不動產預定買賣契約書一份
    （下稱系爭不動產買賣契約），承購被告預定興建於台北縣淡水鎮○○段三一八
    之一等十五筆土地之「紅樹林」社區編號Ｃ６棟四樓（編定之門牌號碼為台北縣
    淡水鎮○○○路○段一二三號四樓之一，建號為淡水鎮○○段一一六六建號，坐
    落同段三一九地號土地）之房地壹戶（下稱系爭房屋、土地），房地總價為六百
    六十萬元，原告已繳納一百九十三萬元，剩餘價款中之四百六十萬元部分，委託
    被告洽辦金融機構之貸款給付。以及依前揭契約書第十條約定，被告應於使用執
    照核發後六個月內辦理所有權移轉登記完畢，而系爭房屋之使用執照業已於九十
    年三月二日核發，被告尚未完成移轉登記手續等情，有原告提出之系爭不動產買
    賣契約書、客戶繳款明細卡等件為憑，且為被告所不爭執，此部分之事實應堪認
    定。
二、原告另主張其買受系爭房屋及土地，被告有給付遲延之情形並擅將原告等購買之
    系爭房屋及土地設定抵押權予台灣土地銀行，迄今仍未除去其上之抵押權，已屬
    違約狀態。又被告未經原告等同意，自行變更前開房屋之裝璜設計並以違規之夾
    層設計加以裝璜展示他人充當廣告戶，被告此種違約情形原告亦已發函被告限期
    改善，被告仍置之不理等情形，原告自得解除契約。被告則以系爭房屋及土地，
    經訴外人大安商業銀行股份有限公司（下稱大安銀行）就上開房地錯誤聲請而遭
    士林地方法院於九十年八月一日假扣押查封登記在案，惟被告聲明異議後，該院
    以九十年度執全字第一六九一號民事裁定撤銷之，並為塗銷查封登記。另台灣土
    地銀行亦同意被告就上開房地分戶清償分戶塗銷其抵押權，系爭房屋及土地之瑕
    疵已於交付履行前業經除去補正，原告不得主張解除系爭不動產買賣契約。至於
    系爭房屋之裝璜設計部分，因裝璜施工有誤致未能依造原設計圖，若原告同意接
    受，被告則願以無償方式給付與原告，若原告不同意，則將該部分恢復原狀後再
    交付予原告等語置辯。茲就原告是否得依上述事實解除契約之兩造爭點分述如下
    ：
（一）按給付有確定期限者，債務人自期限屆滿時起，負遲延責任。因不可歸責於債
      務人之事由致未為給付者，債務人不負遲延之責任。民法第二百二十九條第一
      項及第二百三十條分別定有明文。而依民法第二百五十四條規定，祇須契約當
      事人之一方遲延給付者，經他方當事人定相當期限催告其履行，如於期限內不
      履行時，即得解除契約。又民法第二百五十四條所定解除權之行使，須以契約
      當事人之一方遲延給付為前提，倘因存有不可歸責於一方（債務人）當事人之
      事由，致未為給付，而不必負遲延責任者（見：民法第二百三十條）即難認已
      具備法定解除權行使之要件，基此所為定期催告後之解除契約，自不生效力。
      此有最高法院八十年度台上字第二七八六號判決可資參照。
１、經查，包括系爭房屋及土地在內之紅樹林建案之一百六十九筆建物及所坐落之土
    地持分，遭訴外人大安銀行持士林地方法九十年度裁全字第三一四四號假扣押裁
    定為執行名義聲請假扣押，士林地方法院受理後（案號：九十年執全字第一六九
    一號）於九十年八月一日囑台北縣淡水地政事務所辦畢假扣押查封登記，惟因前
    開房屋及土地早於士林地方法院查封前之九十年七月五日，已由被告依信託法規
    定信託登記予第三人陳國雄，故士林地方法院於被告聲明異議後，在九十年十一
    月二十六日以九十年度裁全字第一六九一號裁定撤銷前開假扣押強制執行程序，
    並於九十一年一月十三日囑託台北縣淡水地政事務所塗銷查封登記。此有被告提
    出之士林地方法院九十年度執全字第一六九一號裁定、信託契約書以及士林地方
    法院函文可憑，此部分之事實應可確認。
２、前開假扣押查封，既係因保全執行程序錯誤所致，已如前述，此屬於非可歸責於
    被告之事由，縱然被告因此而有遲延給付之情形，依前揭法律規定及法律見解所
    示，原告自不得據此請求解除系爭不動產買賣契約。
（二）次按民法第三百四十九條規定，出賣人應擔保第三人就買賣之標的物，對於買
      受人不得主張任何權利，又按同法第三百五十三條規定，出賣人不履行第三百
      四十八條至第三百五十一條所定之義務者，買受人得依關於債務不履行之規定
      ，行使其權利。又此買賣契約中所謂債務不履行，與民法債編通則之債務不履
      行之意義不同，僅限於出賣人已為給付為前提。另依系爭不動產買賣契約第十
      七條其他約定事項（一）亦約定：「乙方（即被告）保證本約買賣房地絕無一
      屋數賣之情事。乙方如因建築融資設定抵押權（不包含乙方代甲方向金融機構
      貸款設定之抵押權，及乙方為擔保甲方繳付本約買賣價款所設定之抵押權）均
      應負責於交屋前塗銷理清。否則雙方同意乙方將已收兌現款項金額全數退還外
      ，並賠償本約買賣總價百分之二十計算之金額予甲方（即原告），同時無條件
      解除本契約。」
１、經查，原告主張被告擅將原告等購買之系爭房屋及土地設定抵押權予台灣土地銀
    行，迄今仍未除去其上之抵押權等語，固據其提出系爭房屋之建物謄本為憑。惟
    依前述法律規定及契約條文所示，系爭房屋上如有被告因建築融資而設定與他人
    之抵押權，為系爭不動產買賣契約所允許，僅被告應於交付系爭房屋及土地之前
    塗銷抵押權而己。
２、依系爭不動產買賣契約書第十四條第二項規定，須俟原告繳清各期款項、工程追
    加款、代辦之各項費用，及逾期付款之遲延利息與完成金融機構貸款手續，且將
    貸款金額撥交被告後，被告始有交屋之義務。原告已繳納房地價金一百九十三萬
    元，如其所述，則依系爭房屋及土地買賣之總價金六百六十萬元計算，仍有餘款
    四百六十七萬元尚未付清（扣除房屋貸款四百六十萬元亦尚有七萬元未為繳付）
    ，原告既未依約付清款項，依系爭不動產買賣契約第十七條之約定，即無權請求
    被告履行交屋之義務，據此，原告主張被告將系爭房屋及土地設定抵押權予台灣
    土地銀行，迄今仍未除去其上之抵押權，請求依前述法律規定及契約條文解除契
    約，即非有理由。
（三）復按物之出賣人對於買受人應擔保其物之危險移轉於買受人時，無滅失或減少
      其價值之瑕疵，亦無滅失或減少其通常效用或契約預定效用之瑕疵，但減少之
      程度無關重要者，不得視為瑕疵，民法第三四五條第一項定有明文。又買賣因
      物有瑕疪而出賣人依前五條之規定，應負擔保之責者，買受人得解除契約，或
      減少價金。但依情形，解除契約顯失公平者，買受人僅得請求減少價金。民法
      第三百五十九條亦有明文規定，從上述法律規定可知，依買受物之瑕疪請求解
      除契約者，須有買賣物危險移轉時（即物之交付）存在之瑕疪，而其瑕疪足以
      滅失或減少買賣標的物之價值，另所減少價值之程度須非無關重要，且權衡所
      減少之價值及解除契約必須合乎公平原則始可。
１、經查，原告主張被告未經其等同意，自行將系爭房屋以夾層設計加以裝璜展示他
    人充當廣告戶等情，雖據出行政院公平公交易委員會九十年十月二十四日公參字
    第八九一六一二八之一三號函為憑，且為被告所不爭執，而堪確認。
２、惟被告將系爭房屋以夾層設計加以裝璜展示他人充當廣告戶之行為，即將系爭房
    屋以被告之費用加以裝璜，是否為足以減少系爭房屋價值之瑕疪，已不無疑問。
    且縱可稱之為足以減少買賣標的物之瑕疪，則以此項瑕疪，衡諸公平原則，尚難
    認已達解除契約之程度。又系爭房屋尚未交屋，原告亦不能請求被告交屋已如前
    述，即系爭不動產買賣契約之標的物未達危險移轉之時點，原告自無依前述法律
    規定主張物之瑕疪擔保之餘地。
（四）原告既因未履行給付價金之義務，而無權請求被告交屋，自不得以被告將系爭
      房屋及土地設定抵押權予台灣土地銀行為由，請求解除契約。此外，被告亦無
      任何可歸責於己之遲延事由，可得解除契約。另被告將系爭房屋以夾層設計加
      以裝璜展示他人充當廣告戶之行為，亦非可認為買賣標的物有足以達解除契約
      程度之瑕疪。故原告以上述事由請求解除契約，洵屬無據。
三、綜上所述，原告既不得依民法第二百五十六條之規定以及系爭不動產買賣契約第
    十八條第二項約定解除契約，則其依前開契約條文以及民法第二百五十四條、第
    二百五十九條以及第二百六十條請求回復原狀，返還被告已收受之價金一百九十
    三萬元，並約定解除契約後之賠償金額一百三十二萬元以及其中一百九十三萬元
    自九十年四月一日起，其中一百三十二萬元自起訴狀送達翌日起，均至清償日止
    ，按年息百分之五計算之利息，為無理由，均應予駁回。原告受敗訴判決，其假
    執行之聲請即失所依據，應併予駁回。
四、結論：原告之訴為無理由，依民事訴訟法第七十八條，判決如主文。
中　　　華　　　民　　　國　　九十一　　年　　 十一　　 月　　二十九　　日
                                            民事第五庭法      官　張松鈞
右為正本係照原本作成。
如對本判決上訴，須於判決送達後廿日內向本院提出上訴狀。
中　　　華　　　民　　　國　　九十一　　年　　 十一　　 月　　二十九　　日
　　　　　　　　　　　　　　　　　　　　　　　　　　　法院書記官　黃媚鵑
